【裁判字號】    97,訴,1297
【裁判日期】    971113
【裁判案由】    毒品危害防制條例
【裁判全文】
臺灣臺中地方法院刑事判決              97年度訴字第1297號
公  訴  人  臺灣臺中地方法院檢察署檢察官
被      告  丙○○
                    55號
選任辯護人  林益輝律師
上列被告因毒品危害防制條例案件，經檢察官提起公訴（97年度
偵字第5036號），及併案審理（97年度偵字第5569號），本院判
決如下：
    主    文
丙○○共同販賣第一級毒品，未遂，處有期徒刑捌年陸月；扣案
之第一級毒品海洛因壹小包（驗餘淨重零點參陸捌柒公克）沒收
銷燬之；扣案之門號0000000000號行動電話（含sim卡）壹支沒
收。
    事    實
一、丙○○於民國96年12月間某日，與真實姓名年籍不詳、綽號
    「阿成」之成年男子共同基於販賣第1級毒品海洛因之犯意
    聯絡，由「阿成」交付毛重0.98公克（起訴書記載之重量為
    含袋裝之毛重）之海洛因碎塊1小包作為樣品，以每兩新台
    幣（下同）18萬元之代價，推由丙○○尋找海洛因之買主。
    丙○○旋於97年1月30日17時36分許，以其所有持用之門號
    0000000000號行動電話（起訴書誤載為0000000000號）撥打
    綽號「毀天」即甲○○所使用之0000000000號行動電話，向
    甲○○兜售海洛因，然因甲○○無意購買，始未成交。嗣經
    警於97年2月21日17時42分許，持搜索票在丙○○所使用之
    車牌號碼G8─2268號自用小客車內，扣得「阿成」交予其兜
    售之海洛因一小包（送驗數量0.3742公克，驗後餘重0.3687
    公克，檢察官記載毛重為0.98公克），及其所有之00000000
    00號行動電話（含sim卡）1支。
二、案經臺中縣警察局太平分局報告臺灣臺中地方法院檢察署檢
    察官偵查起訴。
    理    由
一、證據能力
（一）證人甲○○於警詢時之供述：按被告以外之人於審判中經
      傳喚不到者，其於檢察事務官、司法警察官或司法警察調
      查中所為之陳述，經證明具有可信之特別情況，且為證明
      犯罪事實之存否所必要者，得為證據，刑事訴訟法第159
      條之3第3款定有明文。本件證人甲○○經本院合法傳喚不
      到，並經拘提無著；惟證人甲○○於97年2月21日警詢中
      陳述被告向其兜售海洛因之經過，本院認證人甲○○於上
      開警詢之陳述距離被告販賣海洛因之時間較近，就當時記
      憶自較深刻，且未深思熟慮其陳述之利害得失，無來自被
      告人情因素之影響，加以製作上開警詢筆錄之過程中，員
      警並無任何強暴、脅迫、恐嚇、詐欺或其他不正方式訊問
      之情形；衡諸證人甲○○與被告之關係，就其先前於警詢
      時陳述，亦不存在有故意誣陷的動機或情境，亦即證人甲
      ○○於警詢時之陳述，確係出於任意性，未受其他外部情
      形之干擾，堪以認定。故證人甲○○於警詢中之陳述客觀
      上應具有可信之特別情況，且為證明犯罪事實所必要，得
      為證據，自有證據能力。
（二）0911─300299行動電話通訊監察之譯文：上開行動電話係
      經本院97年度聲監字第17號通訊監察書實施監察，有通訊
      監察書1份附卷可證，本件被告及其辯護人對通訊監察譯
      文內容之正確並不爭執，辯護人僅認通訊監察之譯文應適
      用傳聞證據排除法則，故不具證據能力。但查，所謂被告
      以外之人於審判外之陳述，係指被告以外之人就其曾經參
      與或見聞之事實，事後追憶並於審判外為陳述者而言。如
      被告以外之人係被告犯罪之共同正犯、共犯、相對人、被
      害人或其他關係人，而於被告實行犯罪行為時與被告為言
      詞或書面對談，且其對話之本身即係構成被告犯罪行為之
      部分內容者，因非屬其事後就曾經與聞之事實所為之追憶
      ，自與審判外之陳述有間，二者不容混淆。又國家基於犯
      罪偵查之目的，對被告或犯罪嫌疑人進行通訊監察，乃係
      以監控與過濾受監察人通訊內容之方式，蒐集對其有關之
      紀錄，並將該紀錄予以查扣，作為認定犯罪與否之證據，
      屬於刑事訴訟上強制處分之一種，而監聽係通訊保障及監
      察法第13條第1項所定通訊監察方法之一，司法警察機關
      依法定程式執行監聽取得之錄音，係以錄音設備之機械作
      用，真實保存當時通訊之內容，如通訊一方為受監察人，
      司法警察在監聽中蒐集所得之通訊者對話，若其通話本身
      即係被告進行犯罪中構成犯罪事實之部分內容，則依前開
      說明，自與所謂「審判外之陳述」無涉，應不受傳聞法則
      之規範，當然具有證據能力。至司法警察依據監聽錄音結
      果予以翻譯而製作之監聽譯文，屬於文書證據之一種，於
      被告或訴訟關係人對其譯文之真實性發生爭執或有所懷疑
      時，法院固應依刑事訴訟法第165條之1第2項規定，以適
      當之設備，顯示該監聽錄音帶之聲音，以踐行調查證據之
      程式，俾確認該錄音聲音是否為通訊者本人及其內容與監
      聽譯文之記載是否相符，或傳喚該通訊者為證據調查。倘
      被告或訴訟關係人對該通訊監察譯文之真實性並不爭執，
      即無勘驗辨認其錄音聲音之調查必要性，法院於審判期日
      如已踐行提示監聽譯文供當事人辨認或告以要旨，使其表
      示意見等程序並為辯論者，其所為之訴訟程序即無不合，
      有最高法院97年度台上字第1069號判決可參；本院於審理
      期日已提示監聽譯文予被告及其辯護人，並告以要旨及為
      辯論，依上開最高法院判決意旨，自具有證據能力。
二、被告丙○○坦承於電話中與證人甲○○談到第一級毒品海洛
    因交易之事，惟否認有販賣之故意，辯稱：「阿成」有無與
    「毀天」（即證人甲○○）要談買賣之事我不清楚，我只是
    幫「阿成」拿給「毀天」，「阿成」有交給我1小塊海洛因
    ，叫我交給「毀天」，問有沒有人要，有的話叫「毀天」跟
    他聯絡；「阿成」只是跟我講「毀天」問的話一兩是18，18
    是什麼意思我不了解，但我覺得1兩18應該是1兩18萬的意思
    云云。經查：
（一）被告以「阿成」所交付之海洛因一小包為樣品，替「阿成
      」尋找買主，被告遂主動向證人甲○○兜售海洛因之經過
      ，業經被告於警詢及檢察官偵查中自白不諱，核與證人甲
      ○○於警詢時之供述及被告以電話向證人甲○○兜售海洛
      因之通訊監察譯文內容相符，而扣案被告所持有之白色碎
      塊經鑑定結果確為海洛因（重0.3742公克，驗後餘重0.36
      87公克），有行政院衛生署草屯療養院97年3月28日草療
      鑑字第0970002609號鑑定書在卷可證。
（二）上開通訊監察譯文中，並未提到「阿成」，且被告於電話
      中對證人甲○○說：「我這邊有那個號碼的你要麻？我這
      有4（指海洛因）」，「一兩18」，並未提到係代「阿成
      」交付樣品之事；衡諸常情，如果被告係代為交付海洛因
      樣品，應會於電話中告知來源是「阿成」，並告知「阿成
      」聯絡方式，否則證人甲○○如何得知可購買海洛因之對
      象與方式，況證人甲○○於警詢中亦未提到「阿成」該人
      ，顯見被告於本院審理中辯稱僅係代為交付樣品給甲○○
      一節，顯非事實。
（三）又被告之辯護人雖辯稱被告沒有施用海洛因，就不可能去
      販賣，也不能證明「阿成」手中有無海洛因云云。惟施用
      海洛因與販賣海洛因並沒有因果關係，不施用海洛因之人
      亦有販賣海洛因之動機與可能性；而查扣之海洛因係呈「
      塊狀」，有上開鑑定書可證，需再加工研磨方可摻香煙吸
      食或摻水施打，與一般社會中施用海洛因者基於互通有無
      ，而相互提供可即時施用的袋裝粉末型海洛因之情節明顯
      不同，可以合理推論「阿成」係從更大塊之海洛因磚所分
      離而來；況「阿成」既表明是「提供樣品」，且標價為「
      1兩18萬元」，而不是僅單純委託被告將所交付碎塊海洛
      因出賣，依一般經驗法則，能提供樣品者，手中應有更大
      量之海洛因，否則如買家即時欲購買時，「阿成」如何交
      付海洛因？就辯護人之主張與常情不符，自難據為有利於
      被告之認定。
（四）又我國查緝毒品之販賣一向執法甚嚴，對於販賣第一級毒
      品海洛因亦科以死刑與無期徒刑之重度刑責，而販賣海洛
      因係違法行為，當非可公然為之，亦無公定價格，且容易
      分裝並增減份量，而買賣之價量，可能隨時依雙方關係深
      淺、資力、需求量及對行情之認知、來源是否充裕、查緝
      是否嚴謹、購買者被查獲時供述購買對象之可能風險之評
      估等情形，而異其標準，非可一概而論；而買受毒品之人
      通常亦無法探知販毒者賺取利潤幾何，是販賣毒品之利得
      ，除被告坦承犯行或價量俱臻明確外，委難察得實情，販
      賣之人從價差或量差中牟利之方式雖異，其意圖營利之販
      賣行為則同一。因海洛因價格高昂，販賣者率有利益可圖
      ，被告對於販賣海洛因可否獲取金錢利潤乙事，與「阿成
      」應有犯意聯絡，苟非確實有利可圖，被告豈願甘冒遭警
      查獲之風險而如此作為之理。從而，本案雖無證據認定被
      告與「阿成」可賺取差價之具體金額為何，且「阿成」並
      未到案，亦無可查證其賣出後可確實賺取之差價，惟依前
      開說明，被告與「阿成」販賣海洛因有意圖營利之犯意並
      賺取差價，實堪認定。
（五）綜上所述，被告所辯不足採信，其販賣海洛因未遂之犯行
      堪以認定。
三、核被告所為，係犯毒品危害防制條例第4條第6項、第1項販
    賣第1級毒品未遂罪。被告持有海洛因之低度行為，為販賣
    之高度行為所吸收，不另論罪。被告與「阿成」就上開犯行
    ，有犯意之聯絡與行為之分擔，為共同正犯。被告已著手於
    販賣之行為，但未達成交易之合意，為未遂犯，應依刑法第
    25條第2項之規定，減輕其刑。檢察官認被告持有扣案之海
    洛因，同時犯毒品危害防制條例第11條第1項之罪，請求併
    案處理，惟持有海洛因與本案起訴犯行部分具有吸收犯之裁
    判上一罪關係，本院自得併予審理，附此敘明。又刑之量定
    ，為求個案裁判之妥當性，法律固賦予法院裁量權，但此項
    裁量權之行使，除應依刑法第57條規定，審酌行為人及其行
    為等一切情狀，為整體之評價，並應顧及比例原則與平等原
    則，使罪刑均衡，輕重得宜，以契合社會之法律感情。又刑
    法第59條規定犯罪之情狀可憫恕者，得酌量減輕其刑，其所
    謂「犯罪之情狀」，與同法第57條規定科刑時應審酌之一切
    情狀，並非有截然不同之領域，於裁判上酌減其刑時，應就
    犯罪一切情狀（包括第57條所列舉之10款事項），予以全盤
    考量，審酌其犯罪有無可憫恕之事由（即有無特殊之原因與
    環境，在客觀上足以引起一般同情，以及宣告法定低度刑，
    是否猶嫌過重等等），以為判斷。本院審酌販賣第一級毒品
    罪之法定刑為「死刑或無期徒刑；處無期徒刑者，得併科新
    臺幣一千萬元以下罰金」，未遂犯減輕後，依刑法第65條第
    2項之規定其法定最低刑度仍為有期徒刑15年，然同為販賣
    第一級毒品之人，其原因動機不一，犯罪情節未必盡相同，
    或有大盤毒梟者，亦有中、小盤之分，甚或僅止於吸毒者友
    儕間為求互通有無之有償轉讓者亦有之，其販賣行為所造成
    危害社會之程度自屬有異，法律科處此類犯罪，所設之法定
    最低本刑卻相同，應可依客觀之犯行與主觀之惡性二者加以
    考量其情狀是否有可憫恕之處，適用刑法第59條之規定酌量
    減輕其刑，期使個案裁判之量刑能斟酌至當，符合比例原則
    。查本件被告雖欲販賣海洛因予證人甲○○，其行為固屬不
    當，然其兜售對象僅甲○○1人，自97年1月30日起至查獲時
    ，前後已逾20日，但「阿成」所交付之樣品海洛因仍在被告
    持有中，以現今社會施用毒品之泛濫與人數之多，被告如積
    極兜售，欲尋得買主顯非困難之事，可見被告未出於積極之
    念頭而廣為兜售，其販賣毒品之次數僅為1次，因未成交而
    無實際所得，其犯罪之情節尚非至惡，被告僅因一時失慮致
    罹重典，其對社會治安及國民健康之危害顯然較小，從被告
    犯案情節觀之，倘仍遽以處以法定本刑之最低刑度即有期徒
    刑15年，無異失之過苛，不免予人情輕法重之感，難謂符合
    罪刑相當性及比例原則，更無從與大毒梟之惡行有所區隔，
    是其犯罪情狀相較於法定之重刑，在客觀上足以引起一般人
    之同情，情節尚堪憫恕，爰依刑法第59條之規定，對被告所
    犯販賣第一級毒品未遂罪酌量予以減輕其刑，並依法遞減之
    。
四、爰審酌被告之教育程度為高中畢業，為謀個人私利，無視於
    政府制定毒品危害防制條例杜絕毒品犯罪之禁令，企圖販賣
    海洛因而藉以牟利，如達成交易將擴大毒品濫用之對象，成
    致使一般施用毒品者，沈迷於毒癮而無法自拔，直接戕害國
    民身心健康，間接危害社會治安，敗壞社會善良風氣，進而
    導致施用毒品之人為購買毒品施用而觸犯刑典之情事發生，
    其實際之危害程度不小，然因被告實際販賣之次數僅有1次
    ，尚未成交，並未實際獲利，及其犯後態度等一切情狀，量
    處如主文所示之刑。扣案之海洛因驗餘淨重0.3687公克，為
    第一級毒品，應依毒品危害防制條例第18條第1項之規定，
    諭知沒收銷燬之。
    扣案之門號0000000000號行動電話（含sim卡）1支，為被告
    販賣海洛因所使用之工具，且為被告所有，應依同條例第19
    條第1項規定，宣告沒收。
據上論斷，應依刑事訴訟法第299條第1項前段，毒品危害防制條
例第4條第6項、第1項、第18條第1項、第19條第1項，刑法第11
條、第28條、第25條第2項，判決如主文。
本案經檢察官乙○○到庭執行職務。
中    華    民    國    97    年    11    月    13    日
                    刑事第九庭  審判長法  官  施慶鴻
                                      法  官  莊秋燕
                                      法  官  何世全
上正本證明與原本無異。
如不服本判決，應於收受送達後10日內向本院提出上訴書狀（應
敘述具體理由並附繕本）。上訴書狀如未敘述理由，應於上訴期
間屆滿後20日內補提理由書於本院。
                                      書記官  簡芳敏
中    華    民    國    97    年    11    月    13    日
附錄本案所犯法條全文
毒品危害防制條例第4條第1項、第6項
製造、運輸、販賣第一級毒品者，處死刑或無期徒刑；處無期徒
刑者，得併科新台幣一千萬元以下罰金。
前五項之未遂犯罰之。


司法院資訊處製作；財團法人民間司法改革基金會備份。
